臺灣高等法院臺南分院刑事判決　　　　100年度上易字第342號
上訴人即被告　高鵬育
選任辯護人　　蕭麗琍律師
上列上訴人因贓物案件，不服臺灣臺南地方法院99年度易字第23
2號中華民國100年3 月17日第一審判決（起訴案號：臺灣臺南地
方法院檢察署98年度偵字第15223 號），提起上訴，本院判決如
下：
    主  文
原判決撤銷。
高鵬育故買贓物，累犯，處有期徒刑柒月。
    事  實
一、緣陳建榮（業經原審判處有期徒刑7 月，陳建榮不服提起上
    訴後，於100年7月12日撤回上訴確定）於臺南縣麻豆鎮（現
    改為臺南市麻豆區）油車里油車138 號開設「原億汽車材料
    工作廠」，於97年7月底至8月初間某日，接受張俊雄訂購三
    菱1,600CC引擎1具，惟當時陳建榮無相同廠牌型號之引擎可
    資供應，適高鵬育（前因贓物罪，經臺灣臺南地方法院以96
    年度簡字第2641號判處有期徒刑3 月確定，於民國96年10月
    18日易科罰金執行完畢）至陳建榮之工廠，得知上情，乃宣
    稱可向嘉義縣某友人購買後轉賣予陳建榮，陳建榮乃向高鵬
    育訂購該廠牌型號之引擎1 具。高鵬育即基於故買贓物之犯
    意，明知其在嘉義縣某不詳姓名之友人，於97年7月底至8月
    初間之某日，所販售之已磨損引擎號碼之汽車引擎1 具，係
    來源不明之贓物（經以化學腐蝕法分析後得知引擎號碼為4G
    18J09*869 號，再經核對車籍資料，查知係陳月英所有車牌
    號碼4960-SV號自用小客車之引擎，上開車輛於97年7月21日
    21時30分許，在高雄縣茄萣鄉○○街70號前遭竊），竟仍以
    不詳價格買受之，並於97年8 月初某日，將該引擎載運至「
    原億汽車材料工作廠」轉賣予陳建榮。陳建榮再將引擎載往
    張俊雄所經營位在臺南縣佳里鎮（現改為臺南市佳里區）六
    安12之10號「尚易汽車修配廠內」，轉賣予張俊雄（另由檢
    察官偵辦）。嗣警方於97年9月24日9時35分許，因執行擴大
    查贓勤務，在「尚易汽車修配廠內」內，查獲遭磨損引擎號
    碼之上開引擎1具，始循線查知上情。
二、案經臺南縣警察局佳里分局報告臺灣臺南地方法院檢察署檢
    察官偵查起訴。
    理  由
一、按被告以外之人於審判外之陳述，雖不符前四條之規定，而
    經當事人於審判程式同意作為證據，法院審酌該言詞陳述或
    書面陳述作成時之情況，認為適當者，亦得為證據；當事人
    、代理人或辯護人於法院調查證據時，知有第159條第1項不
    得為證據之情形，而未於言詞辯論終結前聲明異議者，視為
    有前項之同意，刑事訴訟法第159條之5定有明文。查本判決
    所引用之供述證據，業據被告及其選任辯護人於準備程序時
    均明示同意具有證據能力（本院卷第82頁參照），本院審酌
    該等證據作成時之情狀，並無違法或不當等情形，認為以之
    作為本案之證據亦屬適當，依上開規定，自具有證據能力。
    另其餘非供述證據亦均經法定程序取得，無不得為證據之情
    形，自均有證據能力。
二、訊據被告高鵬育對於上開犯行坦承不諱，核與證人張俊雄於
    警詢時所述、證人黃士人於原審證述及證人即共同被告陳建
    榮於偵查中證述情節相符。此外，扣案引擎經鑑識人員以化
    學腐蝕法分析後，查知引擎號碼為4G18J09*869號，「*」部
    分係因無法以化學腐蝕液顯現，是再經核對車籍資料，進而
    查知係陳月英所有車牌號碼4960- SV號自用小客車之引擎，
    上開車輛於97年7 月21日21時30分許，在高雄市○○區○○
    街70號前遭竊等情，亦據被害人陳月英於警詢時指訴在卷可
    按，並有臺南縣警察局97年10月3日南縣警鑑字第097220117
    5號鑑驗通知書1份、車籍查詢資料、臺南縣警察局鑑驗通知
    書、臺南縣警察局車輛協尋電腦輸入單、臺南縣警察局車輛
    尋獲電腦輸入單、扣案之引擎、扣押筆錄、贓物認領保管單
    等可資證明，堪認扣案引擎確屬陳月英失竊之贓物無訛。被
    告高鵬育於本院供承事前即已明知該引擎為贓物，因為一般
    正常的引擎一顆最少要15,000元，而被告僅支付10,000元等
    語（本院卷第85頁）。準此，被告既明知該引擎為贓物，仍
    予買受，其事證已臻明確，犯行足堪認定。
三、核被告高鵬育所為，係犯刑法第349條第2項故買贓物罪。被
    告有事實欄所述之前科紀錄，有被告全國前案紀錄表可按，
    其受有期徒刑之執行完畢，5 年內故意再犯本件有期徒刑以
    上之罪，為累犯，依法加重其刑。
四、按量刑之輕重，係屬事實審法院得依職權自由裁量之事項，
    苟以行為人之責任為基礎，並已斟酌刑法第57條各款所列情
    狀，而未逾越法定刑度，即不得遽指為違法。又刑法第57條
    第10款明定「犯罪後之態度」為量刑輕重事由之一。而刑事
    訴訟法基於保障被告防禦權而設之陳述自由、辯明及辯解（
    辯護）權，係被告依法所享有基本訴訟權利之一，法院復有
    闡明告知之義務。則於科刑判決時，對刑之量定，固不得就
    被告基於防禦權行使之陳述、辯解內容與法院依職權認定之
    事實有所歧異或相反，即予負面評價，逕認其犯罪後之態度
    不佳，而採為量刑畸重標準之一。但被告於犯罪後有無悔悟
    ，係屬犯後態度之範疇；倘於犯後坦承犯行，非不得據為已
    有悔悟之判斷，並作為犯後態度是否良好依據之一。則事實
    審法院以被告犯後有無坦承犯行列為量刑審酌事項之一，即
    無不可（最高法院98年度台上字第7930號判決意旨參照）。
    查原審以被告高鵬育犯故買贓物罪，事證明確，予以論罪科
    刑，量處有期徒刑1 年，並非無見。惟同案被告陳建榮與被
    告高鵬育犯罪情節相同，因坦承犯罪，故原審僅量處有期徒
    刑7 月；則被告高鵬育既已於本院坦承犯行，倘仍量以較重
    於陳建榮之刑度，即有平等原則違反之虞。原審未及審酌上
    情，容有未洽。被告高鵬育上訴意旨指摘原判決量刑過重，
    為有理由，自應由本院將原判決撤銷改判。爰審酌被告高鵬
    育前有贓物前科，猶不知悔改，為貪圖小利，故買贓物，再
    予以轉賣，助長竊盜犯罪，增加失物追回之困難；惟犯後已
    坦承犯行，犯後態度尚可及其他一切情狀，量處如主文所示
    之刑。
據上論斷，應依刑事訴訟法第369條第1項前段、第364條、第299
條第1項前段，刑法第349條第2項、第47條第1項，刑法施行法第
1條之1，判決如主文。
本案經檢察官劉欽銘到庭執行職務。
中    華    民    國   100    年    11    月    16    日
                  刑事第六庭    審判長法  官  董武全
                                      法  官  賴純慧
                                      法  官  林英志
以上正本證明與原本無異。
不得上訴。
                                      書記官  魏安里
中    華    民    國   100    年    11    月    16    日
附錄本案論罪科刑法條全文：
中華民國刑法第349條（普通贓物罪）
收受贓物者，處3年以下有期徒刑、拘役或5百元以下罰金。
搬運、寄藏、故買贓物或為牙保者，處5年以下有期徒刑、拘役
或科或併科1千元以下罰金。
因贓物變得之財物，以贓物論。